【裁判字號】    95,上訴,137
【裁判日期】    950824
【裁判案由】    違反毒品危害防制條例
【裁判全文】
臺灣高等法院花蓮分院刑事判決         95年度上訴字第137號
上  訴  人
即  被  告  甲○○
                    （現於台灣新店戒治所）
上列上訴人因違反毒品危害防制條例案件，不服臺灣花蓮地方法
院94年度簡上緝字第2號中華民國95年3月10日第一審判決（起訴
案號：臺灣花蓮地方法院檢察署93年度毒偵字第411號，併案審
理：臺灣臺北地方法院檢察署94年度毒偵字第1238號、95毒偵字
第78號，臺灣板橋地方法院檢察署93年度毒偵緝字第518號），
提起上訴，本院判決如下：
    主  文
上訴駁回。
    事  實
一、甲○○前於民國 (下同)91 年間因施用毒品案件，經台灣台
    北地方法院以91年度毒聲字第761號裁定送勒戒處所觀察、
    勒戒後，認無繼續施用毒品傾向，由台灣台北地方法院檢察
    署檢察官於同年11月7日以91年度毒偵緝字第324號不起訴處
    分確定。竟仍不知悔改，基於施用第一級毒品海洛因之概括
    犯意，自92年8月某日起至94年9月8日止，先後多次在台北
    市○○區○○路232號7樓、花蓮縣花蓮市○○○街190號5樓
    之1住處及台北地區之不詳地址，以平均每天1次之頻率，將
    第一級毒品海洛因放置於香菸中吸食或以生理食鹽水稀釋海
    洛因後以針筒注射之方式，施用海洛因多次。嗣經警分別於
    92年8月10日、同年12月26日、93年5月25日、94年5月8日及
    同年9月8日（以上2次甲○○均冒用第三人吳聲錦之名義受
    檢測）採其尿液送驗，均呈嗎啡之陽性反應，另經警於94年
    5月8日查獲時，扣得甲○○所有供施用海洛因之注射針筒1
    支，再於94年9月8日查獲時，扣得甲○○所有供施用海洛因
    之注射針筒2支及海洛因殘渣袋3個，而查獲。
二、案經花蓮縣警察局移送台灣花蓮地方法院檢察署檢察官聲請
    簡易判決處刑及台北市政府警察局萬華分局報告台灣台北地
    方法院檢察署、台北市政府警察局大同分局報告台灣板橋地
    方法院檢察署移送併案審理。
    理  由
一、認定被告犯罪之證據及理由：
（一）被告分別於92年8月10日、同年12月26日、93年5月25日
      、94 年5月8日及同年9月8日為警採尿送驗結果均呈嗎啡
      陽性反應，此有台北市立療養院煙毒尿液檢驗報告、明生
      生物科技股份有限公司濫用藥物檢體檢驗報告各1份、台
      北市政府警察局大同分局煙毒、麻藥案件尿液委驗單2份
      、慈濟大學濫用藥物檢驗中心檢驗總表、毒品案件尿液檢
      體採集送驗紀錄表各1份、台灣檢驗科技股份有限公司濫
      用藥物檢驗報告、台北市政府偵辦毒品案件尿液檢體委驗
      單各2份（前開2份檢驗資料係被告冒用吳聲錦名義受測，
      有內政部警政署刑事警察局94年8月31日刑紋字第0940132
      989號鑑驗書1份在卷）附卷可稽，被告連續多次施用第一
      級毒品海洛因之犯行堪以認定。
（二）並有扣案被告所有供施用海洛因之注射針筒共3支及海洛
      因殘渣袋3個扣案可參。
（三）被告甲○○亦坦承上開施用第一級毒品之事實。
（四）又被告曾因施用毒品案件，經台灣台北地方法院裁定送觀
      察、勒戒後，認無繼續施用毒品傾向，由台灣台北地方法
      院檢察署檢察官以91年度毒偵緝字第324號不起訴處分確
      定，亦有台灣高等法院被告前案紀錄表1份在卷可佐。
（五）被告上開犯罪事證明確，犯行洵堪認定。
二、被告辯解及本院不採之理由：
（一）被告辯解：伊已因連續施用第一、二級毒品，經臺灣板橋
      地方法院以94年度毒聲字第2548號裁定，依93年1月9日施
      行之毒品危害防制條例第20條第2項規定令入戒治處所施
      以強制戒治，依同條例第23條規定，強制戒治期滿應為不
      起訴處分或不付審理之裁定，而依同條例第35條第4項規
      定，應為被告免刑之判決。依修正後之毒品危害防制條例
      並無任何法令經強制戒治後仍需判刑，故原審依同條例第
      10 條第1項規定處被告有期徒刑1年6月顯違法律規定。
（二）經查：
１、被告係自92年8月某日起至94年9月8日止，基於概括之犯意
    ，連續多次施用第一級毒品海洛因，其施用第一級毒品行為
    開始時間雖在毒品危害防制條例修正施行之93年1月9日前（
    毒品危害防制條例係92年6月6日修正通過，並自93年1月9日
    施行），然其施用第一級毒品之犯行為一連續性之行為，其
    施用毒品行為終了之時，既在上開條例修正施行後，自應適
    用上開修正後毒品危害防制條例規定，先予敘明。
２、本案被告如前所述於91年間觀察、勒戒期滿釋放後，5年內
    再犯本件施用毒品之行為，依93年1月9日施行之毒品危害防
    制條例第20條之規定，係於經觀察勒戒後5年內再犯施用毒
    品條例之施用毒品罪，依同條例第23條第2項規定，係經觀
    察勒戒後，5年內再犯同條例第10條第1項之罪，自應由檢察
    官依修正後之毒品危害防制條例提起公訴。
３、此與被告前曾因施用第二級毒品經不受理判決（臺灣板橋地
    方法院93年易字第1101號、臺灣高等法院93年上易字第2101
    號）之情形不同，蓋該案被告係於92年8月10日及同年12月
    26 日施用第二級毒品，其行為係在修正毒品危害條例於93
    年1月9日實施前，係適用修正前毒品危害防制條例之情形有
    別，附予敘明。
４、被告以其現經強制戒治中，不得再行起訴及判刑，顯係誤解
    上開規定，其辯解不足採。
５、又毒品危害防制條例第10條第1項關於施用第一級毒品之犯
    罪構成要件及刑罰，於93年1月9日修正施行之條文並無任何
    修正變更，自無新舊法比較之問題，附予敘明。
三、論罪科刑：
（一）核被告所為，係犯毒品危害防制條例第10條第1項施用第
      一級毒品罪。
（二）被告施用海洛因前後持有海洛因之低度行為應為施用海洛
      因之高度行為吸收，不另論罪。
（三）被告先後多次施用海洛因之犯行，時間緊接，方法相同，
      觸犯構成要件相同之罪，顯係基於概括犯意為之，應依連
      續犯之規定，論以一罪，並加重其刑。被告行為後刑法於
      94年2月2日經總統公布令修正第2條，並廢止56條連續犯
      之規定 (新法採一罪一罰)，新法並自95年7月1日起施行
      ，比較新舊法之結果，以行為時之法律為有利於被告，原
      審雖未及比較新舊法，惟適用舊法裁判之結論並無不同 (
      即依修正後刑法第2條第1項前段之規定，仍應適用連續犯
      之規定處罰)，並予說明。
（四）檢察官移送併案部分，與聲請簡易判決處刑之犯罪事實有
      連續犯之裁判上一罪關係，為聲請簡易判決處刑效力所及
      ，自應併予審究。至被告雖另有施用第二級毒品安非他命
      之犯行，然其係以放置安非他命於吸食器中加熱吸食之方
      法施用之，並未與海洛因共同施用一情，業據被告於原審
      供述明確，故該部分與本案無想像競合犯之裁判上一罪關
      係，不應併予審究，仍應由檢察官另為妥適之處理。
（五）原審法院以被告犯行明確，依上開規定，並審酌被告有竊
      盜罪、持有第二級毒品罪、詐欺罪等前科（非累犯），有
      台灣高等法院被告前案紀錄表1份附卷可稽，其無視於毒
      品對於自身健康之戕害及國家對於杜絕毒品犯罪之禁令，
      施用毒品時間長達2年，且每天均需施用，其所犯雖未造
      成他人具體之損害，然已戕害身心至鉅，滋生之社會問題
      層面亦甚廣，其行為顯不可取，及被告犯罪後坦承犯行之
      態度等一切情狀，量處有期徒刑1年6月。扣案之注射針筒
      3支及海洛因殘渣袋3個均已經過使用，其上含有微量之海
      洛因，客觀上難以和注射針筒及袋子分離，均屬違禁物，
      並依毒品危害防制條例第18條第1項前段規定沒收銷燬之
      。併予宣告沒收，認事用法及量刑核無不當，被告以其經
      強制戒治中，不應被判刑提起上訴，其上訴為無理由，應
      予駁回。
據上論斷，應依刑事訴訟法第368條，刑法第2條第1項前段，判
決如主文。
本案經檢察官林慧到庭執行職務。
中    華    民    國    95    年    8     月    24    日
                        審判長法  官  何方興
                              法  官  林德盛
                              法  官  王紋瑩
以上正本證明與原本無異。
如不服本判決，應於判決送達後10日內向本院提出上訴狀。其未
敘述理由者，並應於提出上訴狀後10日內向本院補提理由狀 (須
附繕本)。
                              書記官  吳家瑩
中    華    民    國    95    年    8     月    28    日
附錄   本判決論罪科刑法條：
毒品危害防制條例第10條：
施用第一級毒品者，處六月以上五年以下有期徒刑。
施用第二級毒品者，處三年以下有期徒刑。


司法院資訊處製作；財團法人民間司法改革基金會備份。
